【裁判字號】    95,交上訴,584
【裁判日期】    950816
【裁判案由】    公共危險等
【裁判全文】
臺灣高等法院臺南分院刑事判決       95年度交上訴字第584號
上  訴  人  臺灣嘉義地方法院檢察署檢察官
上  訴  人
即  被  告  乙○○
選任辯護人  張麗雪律師
上列上訴人因被告公共危險等案件，不服臺灣嘉義地方法院94年
度交訴字第51號中華民國95年4月18日第一審判決（起訴案號：
臺灣嘉義地方法院檢察署94年度偵字第3812號），提起上訴，本
院判決如下：
    主  文
原判決關於肇事遺棄罪部分撤銷。
張瑋琦駕駛動力交通工具肇事，致人受傷而逃逸，處有期徒刑陸
月，如易科罰金，以參佰元折算壹日。
    事  實
一、乙○○於民國（下同）94年5月26日20時5分許，駕駛車牌號
    碼5M-0980號自用小客車，沿嘉義市○○○○道路由南向北
    方向行駛，途經該環潭道路與國立嘉義大學宿舍門前之環潭
    道路交岔口彎道處左轉時，本應注意駕車行經彎道應減速慢
    行，作隨時停車之準備，轉彎車應讓直行車先行，且左轉彎
    時，應行至交岔路口中心處左轉，並不得占用來車道搶先左
    轉，而當時天氣晴，夜間有照明，柏油路面乾燥無缺陷，無
    障礙物，視距良好，並無不能注意之情事，適有甲○○騎乘
    車牌號碼HEV-002號重機車附載魏雅君，沿環潭道路由西向
    東直行而來，張瑋琦竟疏未注意，於行經上揭交岔路口彎道
    時，未減速慢行，作隨時停車之準備，且未讓甲○○之直行
    車先行，並於左轉彎時，未行至交岔路口中心處，即占用來
    車道搶先貿然左轉，逆向行駛甲○○騎乘之車道，致其上揭
    車輛右前車頭處擦撞甲○○右小腿腳踝處，甲○○因而人車
    倒地，受有右足踝開放性傷口合併足踝扭挫傷之傷害（過失
    傷害部分業據撤回告訴，並經原審判決公訴不受理確定）。
    詎乙○○見甲○○人車倒地，知悉其駕駛動力交通工具肇事
    已致人受傷，竟基於肇事逃逸之犯意，未採取救護或其他必
    要措施，並向警察機關報告，而駕車離開現場，嗣經路人記
    下車號報警而循線查獲。
二、案經甲○○訴由嘉義市警察局第二分局報請臺灣嘉義地方法
    院檢察署檢察官偵查起訴。
    理  由
一、訊據上訴人即被告張瑋琦固供承於上揭時間駕車經過上開地
    點，並逕自駕車離開現場之事實，惟矢口否認有何肇事逃逸
    之犯行，辯稱：伊沒有撞到人，當時伊感覺完全閃過，因為
    開過去的時候沒有感覺撞到東西，且沒有擦撞的聲音，當時
    伊並不知道有撞到甲○○云云。
二、經查：
  (一)被告於94年5月26日20時5分許，駕駛車牌號碼5M-0980號自
    用小客車，沿嘉義市○○○○道路由南向北方向行駛，途經
    該環潭道路與國立嘉義大學宿舍門前之環潭道路交岔口彎道
    處左轉時，適有告訴人甲○○騎乘車牌號碼HEV-002號重機
    車搭載魏雅君，沿環潭道路由西向東直行而來，其上揭車輛
    右前車頭處擦撞告訴人右小腿腳踝處，告訴人因而人車倒地
    ，受有右足踝開放性傷口合併足踝扭挫傷之傷害等情，業據
    証人即告訴人甲○○、證人魏雅君於偵查及原審審理時結證
    明確，並有道路交通事故現場圖、道路交通事故調查報告表
    (一)、(二)各1份、道路交通事故照片18張、模擬照片8張及財團
    法人天主教聖馬爾定醫院診斷證明書1份等附卷可憑。
  (二)又被告見告訴人甲○○人車倒地，知悉其駕駛動力交通工具
    肇事已致人受傷，未採取救護或其他必要措施，並向警察機
    關報告，仍駕車離開現場，嗣經路人記下車號報警而循線查
    獲等情，又據証人即告訴人甲○○、證人魏亞君及證人即員
    警陳義威於原審審理時結證屬實。參諸告訴人於原審審理時
    結證稱：「（是碰撞之後馬上倒地，還是搖搖晃晃之後倒下
    ？）碰撞之後馬上倒地。」等語，證人魏雅君於原審審理時
    結證稱：「（當時你所乘坐的機車是在碰撞之後馬上倒地，
    還是有經過顛簸之後才倒地？）是馬上倒地。」等語，足見
    告訴人於發生擦撞後隨即人車倒地。又被告對於告訴人可能
    因其駕駛行為而發生意外，故於閃避後曾自後視鏡查看一節
    ，又據被告於偵查、原審審理時供承在卷（見偵查卷第11頁
    、原審卷第84頁至第85頁）；且被告於94年11月29日原審94
    年度交聲字第176號聲明異議案件調查時亦供稱：「（你回
    頭看，是看多久？）我看兩秒左右。」等語，是被告既曾自
    後視鏡查看告訴人之狀態，而告訴人又於發生擦撞後隨即人
    車倒地，則被告應可從後視鏡發現其肇事後告訴人人車倒地
    之情。再佐以被告於肇事後曾在肇事現場附近停車一節，又
    經證人魏雅君於原審審理時結證稱：「（被告他的汽車去擦
    撞到你們以後，他如何反應？）他後來有停一下所以我才看
    到他的車牌號碼，但他沒有下來就又開走了。」「（你是只
    看到煞車燈亮起來，還是被告的車子全部停下？）全部停下
    來，他的煞車燈也有亮。」「（他停止的時間約多久？）10
    秒以內。」等語，是被告若非發現已肇事，衡情豈有在肇事
    現場附近停車之理。從而被告事後辯稱「其閃過去是在對向
    車道，因要回其車道，始看右邊之照後鏡」云云（見本院卷
    第65頁），自無可採。從而被告既有自照後鏡查看後方情形
    ，應可發現告訴人人車倒地之事實，且又曾短暫停車，足認
    被告應知悉已肇事，乃竟未採取救護或其他必要措施，即率
    爾駕車離去，則被告有逃逸之犯意，可堪認定。
  (三)被告雖辯稱「伊當時查看後照鏡的時候，因為燈光不明，沒
    有從後照鏡觀看到告訴人車輛的情況，伊看到機車的煞車燈
    亮著，所以就想說沒事而直接開走，因為有倒地應該就沒有
    亮煞車燈了」云云；然被告於94年11月29日原審94年度交聲
    字第176號聲明異議案件調查時，係供稱「伊要轉彎的時候
    ，看到甲○○的機車已經完全停下來了，她的腳有落地，伊
    閃過去的時候，從後視鏡往後看，甲○○的車子是停著的狀
    態，與伊轉彎時看到的一樣」云云，則被告就其自從後視鏡
    所見告訴人之機車情形一節，前後供述已有不符；再者，該
    肇事路段有路燈之照明設備，亦經証人陳義威於原審審理時
    結證屬實（見原審卷第75頁），並有道路交通事故調查報告
    表(一)一紙在卷可參，足見該路段並非全無照明設備。另參諸
    被告於原審審理時供稱：「（你從後視鏡往後看的時候距離
    該機車約多遠？）從我坐的位置第二排座椅到法庭後面牆壁
    。」等語，經原審當庭實際測量距離約8.5公尺，則以該處
    之路燈，加以被告後車燈之照明，被告以此光線，並非不能
    發現距離8.5公尺外之告訴人業已人車倒地，且該機車是否
    仍有煞車燈，與被告是否肇事，本屬二事，豈能以該機車仍
    有煞車燈即進而推論被告並無肇事；況且，告訴人於擦撞後
    隨即人車倒地，被告既能看到該機車之煞車燈，則機車正常
    行駛之煞車燈位置，與倒地後之煞車燈位置，其高度明顯不
    同，被告所稱不知告訴人之機車業已倒地云云，顯難信採。
    另被告於原審審理時辯稱「伊閃過他們時有踩煞車，閃過後
    看那邊山壁樹木，伊怕撞到所以速度就減的很慢，但沒有完
    全停下來」云云，又核與證人魏雅君上開證述不符，且證人
    魏雅君於原審審理時亦結證稱「伊跟被告汽車距離約10幾公
    尺，伊近視有戴眼鏡矯正，矯正以後的視力1.0，事故發生
    的時候伊有戴眼鏡」等語（見原審卷第67頁、第69頁、第73
    頁），是依證人魏雅君之視力、距離，及該處並有路燈及被
    告於停車之際開啟煞車燈之照明等情，證人魏雅君應無誤認
    被告是否有停車之情，被告所辯「因怕撞到山壁樹木，始減
    速慢行，並沒有完全停下來」云云，亦無可採。
  (四)綜上所述，被告駕駛上開車輛，確有於上揭地點肇事，並致
    告訴人受傷，且於肇事後並未採取救護或其他必要措施，而
    駕車逃離現場之事實，被告上開所辯，顯係卸責之詞，不足
    採信。本件事證明確，被告犯行堪予認定。至於辯護人請求
    調取之嘉義市○○○○道路嘉義大學宿舍前交通事故之嘉義
    市○○路與府前路口監視光碟一事，因該路口並非本件肇事
    路段，距該肇事現場約330公尺，從而該監視光碟片所攝，
    自難據為被告有利之証據，併此敘明。
三、查被告行為後刑法第41條已於94年2月2日修正公布，該條已
    由原先之「犯最重本刑為5年以下有期徒刑以下之刑之罪，
    而受6個月以下有期徒刑或拘役之宣告，因身體、教育、職
    業、家庭之關係或其他正當事由，執行顯有困難者，得以1
    元以上3元以下折算1日，易科罰金。但確因不執行所宣告之
    刑，難收矯正之效，或難以維持法秩序者，不在此限」、「
    併合處罰之數罪，均有前項情形，其應執行之刑逾6月者，
    亦同」之規定，修正為「犯最重本刑為5年以下有期徒刑以
    下之刑之罪，而受6個月以下有期徒刑或拘役之宣告者，得
    以新臺幣1千元、2千元或3千元折算1日，易科罰金。但確因
    不執行所宣告之刑，難收矯正之效，或難以維持法秩序者，
    不在此限」、「前項規定於數罪併罰，其應執行之刑未逾6
    月者，亦適用之」，另罰金罰鍰提高標準條例第2條亦配合
    修正，將原先之「依刑法第41條易科罰金或第42條第2項易
    服勞役者，均就其原定數額提高為1百倍折算1日；法律所定
    罰金數額未依本條例提高倍數，或其處罰法條無罰金刑之規
    定者，亦同」之規定，予以修正刪除。並自95年7月1日施行
    ，依上開規定，易科罰金之折算標準部分，已由以銀元3百
    元即新台幣9百元、或銀元2百元即新台幣6百元、或銀元1百
    元即新台幣3百元折算1日，修正為以新台幣3千元、或2千元
    、或1千元折算1日，則綜合上情比較新舊法，自以修正前刑
    法第41條及罰金罰鍰提高標準條例第2條之規定有利於行為
    人，依修正後刑法第2條第1項前段之規定，自應適用行為時
    法即修正前刑法第41條之規定，合先敘明。
四、核被告所為，係犯刑法第185之4條駕駛動力交通工具肇事致
    人受傷而逃逸罪。
五、原審以被告罪証明確，因予論罪科刑，固非無見。但查(一)原
    審雖諭知被告緩刑，但刑法第74條業經修正施行，原審未及
    比較新舊法，顯有未當。(二)被告於偵審中一再否認有肇事逃
    逸之情，顯見犯後並無悔悟之心，尚難認被告已知所警惕而
    無再犯之虞，原審諭知緩刑，亦有未當。被告上訴否認犯行
    ，並以上開情詞指摘原判決不當，並無理由；但檢察官上訴
    以被告於偵審一再否認犯行，原審諭知緩刑，顯有不當，則
    為有理由，且原判決亦有上開(一)可議之處，即屬無可維持，
    應由本院予以撤銷改判。爰審酌被告之品行、智識程度，行
    為之手段，對告訴人所生之危害，事後否認犯行之犯後態度
    等一切情狀，量處如主文第二項所示之刑，並諭知易科罰金
    之折算標準，以資懲儆。
據上論結，應依刑事訴訟法第369條第1項前段、第364條、第299
條第1項前段、95年7月1日施行之刑法第2條第1項前段、95年7月
1日施行前刑法第185條之4、第41條第1項、修正前罰金罰鍰提高
標準條例第2條，判決如主文。
本案經檢察官張太龍到庭執行職務。
中    華    民    國    95    年    8     月    16    日
                  刑事第四庭    審判長法  官  吳志誠
                                      法  官  蔡美美
                                      法  官  陳珍如
以上正本證明與原本無異。
如不服本判決，應於收受本判決後十日內向本院提出上訴書狀。
其未敘述上訴理由者並得於提起上訴後十日內向本院補提理由書
狀（均須按他造當事人之人數附繕本）「切勿逕送上級法院」。
                                      書記官  岑  玢
中    華    民    國    95    年    8     月    16    日
附錄：本判決論罪科刑法條
刑法第185條之4：
駕駛動力交通工具肇事，致人死傷而逃逸者，處6月以上5年以下
有期徒刑。


司法院資訊處製作；財團法人民間司法改革基金會備份。
